臺灣臺南地方法院刑事判決
111年度訴字第649號
公  訴  人  臺灣臺南地方檢察署檢察官
被      告  吳國誠



上列被告因妨害自由等案件，經檢察官提起公訴（110年度偵字
第23770號），被告於準備程序就被訴事實為有罪之陳述，本院
合議庭裁定改由受命法官獨任進行簡式審判程序，判決如下：
    主  文
吳國誠犯毀損他人物品罪，處有期徒刑肆月，如易科罰金，以新
臺幣壹仟元折算壹日。又犯意圖供行使之用而攜帶兇器在公共場
所聚集三人以上下手實施強暴，因而致生交通往來之危險罪，處
有期徒刑壹年陸月。
扣案之鋁棒壹支沒收之；未扣案之美工刀壹支沒收之，於全部或
一部不能沒收或不宜執行沒收時，追徵其價額。
    事實及理由
一、吳國誠因與羅喬俋有怨隙，竟為下列行為：
　㈠吳國誠基於毀損之犯意，於民國110年10月7日凌晨3時許，見
    羅喬俋所使用之車號000-0000號自用小客車停放在臺南市○○
    區○○路000號路邊，竟基於毀損之犯意，持其所有之美工刀1
    支，割破上開自用小客車之右後車輪，足以生損害於羅喬俋
    。
　㈡其後，羅喬俋之女友陳羽蓁於同日凌晨3時10分許駕駛上開BF
    K-0856號自用小客車搭載羅喬俋欲返回臺南市官田區住處。
    吳國誠與「賢仔」、「阿猴」、「大胖子」等成年男子基於
    強制、公共危險及妨害秩序之犯意聯絡，由「賢仔」駕駛BJ
    S-9357號自用小客車，搭載吳國誠、「阿猴」、「大胖子」
    等人尾隨羅喬俋、陳羽蓁。陳羽蓁發動上開BFK-0856號自用
    小客車後，發現有胎壓異常顯示，遂先駛至臺南市歸仁區中
    山路加油站充氣後，再由台86線東西向快速公路駛入國道3
    號高速公路北上。同日凌晨3時55分許，陳羽蓁所駕駛之上
    開BFK-0856號自用小客車因胎壓不足，遂停在國道3號北向3
    35.5公里處等待救援。吳國誠等人於同日凌晨4時7分許，駕
    駛BJS-9357號自用小客車，經過停於國道3號北向335.5公里
    處等待救援之上開BFK-0856號自用小客車，駛往台84線快速
    公路方向後，又迴轉逆向駛回，並將所駕駛之車輛擋在羅喬
    俋、陳羽蓁之上開自小客車前方，吳國誠等人即下車並持客
    觀上可造成他人生命、身體危害之吳國誠所有之鋁棒等兇器
    ，砸損上開BFK-0856號自用小客車。陳羽蓁遂倒車後駛離，
    吳國誠即與「賢仔」、「阿猴」、「大胖子」等人繼續駕車
    攔阻陳羽蓁所駕駛之上開自小客車，並搖下車窗持鋁棒接續
    砸損陳羽蓁所駕駛之上開自小客車，以此聚集3人以上攜帶
    兇器在公共場所下手實施強暴之方式，造成行車往來公眾之
    恐懼不安，妨害安寧秩序之維持。且致羅喬俋之上開BFK-08
    56號自用小客車前擋風玻璃、左前及右前後視鏡、車身板金
    毀損，足以生損害於羅喬俋；並以此強暴方式阻擋羅喬俋、
    陳羽蓁，妨害其自由通行之權利，及致生高速公路後方行進
    車輛有閃避不及發生碰撞之行車往來危險。嗣陳羽蓁所駕駛
    之上開自小客車停在國道3號北向332公里外側路肩，適羅喬
    俋之弟羅仁佑駕車到場救援，吳國誠等人始駕車離去。經警
    到場處理並扣得吳國誠所有遺留在現場之鋁棒1支。
二、前項犯罪事實，有下列證據足資證明：
  ㈠證人即告訴人羅喬俋、陳羽蓁於警詢及偵查中之證述。
　㈡證人即上開BJS-9357號自用小客車車主鄭淑美之子黃智霆於
　　警詢中之證述。
　㈢卷附扣押物品目錄表（警卷第41頁）、現場（車損）照片8張
    （警卷第43至46頁）、車號查詢汽車車籍資料（本院卷第27
    頁）可以佐證。
  ㈣被告吳國誠於警詢、偵查及本院審理中之自白。
三、論罪科刑：
　㈠按修正後刑法第150條第1項規定之罪，倘3人以上在公共場所
    或公眾得出入之場所聚集，進而實行強暴脅迫（例如鬥毆、
    毀損或恐嚇等行為）者，不論是對於特定人或不特定人為之
    ，已造成公眾或他人之危害、恐懼不安，應即該當犯罪成立
    之構成要件，以符保護社會治安之刑法功能；且本罪重在安
    寧秩序之維持，若其聚眾施強暴脅迫之目的在犯他罪，固得
    依他罪處罰，但若行為人就本罪之構成要件行為有所認識而
    仍為本罪構成要件之行為，自仍應構成本罪，予以處罰（刑
    法第150條第1項之修正理由參照）。查被告與「賢仔」、「
    阿猴」、「大胖子」等成年男子在上開國道3號高速公路聚
    集為上開行為，該道路為車輛可往來通行之公共設施，自屬
    公共場所，被告等人在上開高速通行之道路迴轉逆向行駛，
    阻擋陳羽蓁所駕駛之上開自小客車，及持客觀上可造成他人
    生命、身體危害之吳國誠所有之鋁棒等兇器，砸損上開BFK-
    0856號自用小客車，顯已破壞該處之公共秩序及社會安寧且
    造成用路民眾恐慌不安，足認其等所為客觀上已妨害秩序，
    主觀上亦均具有妨害秩序之犯意，即已符合刑法第150條第1
    項之要件。
　      次按刑法第150條第2項之規定，係參考我國實務常見之
　　群聚鬥毆危險行為態樣，慮及行為人意圖供行使之用而攜帶
    兇器或者易燃性、腐蝕性液體，抑或於車輛往來之道路上追
    逐，對往來公眾所造成之生命、身體、健康等危險大增，破
    壞公共秩序之危險程度升高，認有加重處罰之必要而予增訂
    。是該條項規定，係就刑法第150條第1項之基本犯罪類型，
    對於符合該條項第1、2款規定之特殊行為要件得予加重處罰
    ，已就上述刑法第150條第1項犯罪類型變更之個別犯罪行為
    予以加重，而成另一獨立之罪名，自屬刑法分則加重之性質
    。本件被告等人行為時所持之鋁棒，若持以毆擊人體，顯能
    成傷，客觀上足以對人之生命、身體、安全構成威脅，為具
    有危險性之兇器。被告等人在供不特定用路人往來通行之具
    有公共場所性質之高速公路，持鋁棒等兇器砸損上開BFK-08
    56號自用小客車，致上開車輛因而受損，同時以前揭方式對
    車內之告訴人羅喬俋、陳羽蓁下手實施強暴行為，造成他人
    之危害、恐懼不安，破壞該處之安寧秩序；且其等在車輛高
    速行駛往來之高速公路為上開行為，極易使後方行進車輛有
    閃避不及發生碰撞，顯已致生交通往來之危險，而符合刑法
    第150條第2項第1款、第2款之規定。
　㈡核被告所為，上開犯罪事實一㈠部分，係犯刑法第354條之毀
    損罪；上開犯罪事實一㈡部分，係犯刑法第150條第2項第1款
    、第2款、第1項後段之意圖供行使之用而攜帶兇器在公共場
    所聚集3人以上下手實施強暴，因而致生交通往來之危險罪
    ，及同法第185條第1項之以他法致生往來之危險罪、同法第
    304條第1項之強制罪、同法第354條之毀損罪。
　㈢被告與「賢仔」、「阿猴」、「大胖子」等成年男子就上開
    犯罪事實一㈡部分之犯行，有犯意之聯絡及行為之分擔，均
    應論以共同正犯（但刑法第150條之罪之構成要件須聚集3人
    以上，性質上屬於聚合犯，並以在場共同實施或在場參與分
    擔實施犯罪之人為限，主文記載尚無加列「共同」之必要，
    併予說明）。
　　    被告上開犯罪事實一㈡部分，係以同一開車攔阻、砸車
　　之複合行為犯刑法第150條第2項第1款、第2款、第1項後段
　　之妨害秩序罪、第185條第1項之公共危險罪、第304條第1項
　　之強制罪、第354條之毀損罪等4罪，為一行為觸犯數罪名，
　　屬想像競合犯，應依刑法第55條規定，從一重之刑法第150
　　條第2項第1款、第2款、第1項後段之加重妨害秩序罪處斷。
　㈣另公訴意旨雖認被告所為上開犯罪事實一㈠之毀損犯行與上開
    犯罪事實一㈡部分亦屬想像競合犯，應依刑法第55條規定，
    從一重處斷。惟查，被告所為上開犯罪事實一㈠之毀損犯行
    係其自行持美工刀割破上開自用小客車之右後車輪，業據被
    告供明在卷，此部分並無證據足認「賢仔」、「阿猴」、「
    大胖子」等成年男子有參與而屬聚集3人以上下手實施強暴
    脅迫之行為。再者，被告持美工刀割破上開自用小客車之右
    後車輪後，告訴人陳羽蓁發動上開BFK-0856號自用小客車時
    ，發現有胎壓異常顯示，遂先駛至臺南市歸仁區中山路加油
    站充氣後，再由台86線東西向快速公路駛入國道3號高速公
    路北上。同日凌晨3時55分許，陳羽蓁所駕駛之上開自用小
    客車因胎壓不足，遂停在國道3號北向335.5公里處等待救援
    。吳國誠等人於同日凌晨4時7分許，駕車，錯過停等救援之
    上開BFK-0856號自用小客車後，才又迴轉逆向駛回，並發生
    事後之攔阻、砸車事實。足認上開犯罪事實一㈠之毀損犯行
    與上開犯罪事實一㈡部分在時間、地點上獨立性較強，可以
    各別認定。從而，被告所犯上開犯罪事實一㈠之毀損犯行與
    上開犯罪事實一㈡部分，犯意各別，行為亦殊，應分論併罰
    。
　㈤爰審酌被告有前科犯行，品行非佳；不思以理性方法解決紛
    爭，竟以激烈手段先持美工刀割破上開自用小客車之右後車
    輪，再與「賢仔」、「阿猴」、「大胖子」等人共同為上開
    攔車、砸車犯行；其割破自小客車車輪行為除造成他人之財
    產損失外，更嚴重危及他人之行車安全；其在車輛高速往來
    之高速公路上迴轉逆向及攔阻、砸車行為，除造成他人財產
    損生與心理壓迫外，更嚴重危及往來行車，稍一不慎即可能
    釀成重大交通事故，犯罪手段粗暴，行為惡劣；告訴人等所
    受損害之程度；暨被告犯後於本院審理中尚能坦承犯行，惟
    尚未與告訴人等達成和解，賠償告訴人等損害，及其於本院
    自述教育程度為高職畢業，從事服務業，家庭生活勉持，其
    會補貼家用等智識程度、家庭生活狀況等一切情狀，分別量
    處如主文所示之刑，並就毀損罪部分諭知易科罰金之折算標
    準。
四、扣案之鋁棒1支，被告於警詢（警卷第9至10頁）及本院審理
    （本院卷第54頁）中供稱係其所有，供本案犯罪所用之物，
　　爰依刑法第38條第2項前段規定宣告沒收。另未扣案之被告
    持以割破上開自小客車輪胎之美工刀1支，被告於本院審理
    （本院卷第55頁）中供稱係其所有，爰依刑法第38條第2項
    前段規定宣告沒收，於全部或一部不能沒收或不宜執行沒收
    時，依刑法第38條第4項規定追徵其價額。
五、據上論斷，應依刑事訴訟法第273之1第1項、第299條第1項
    前段、第310條之2、第454條，刑法第28條、第150條第2項
    第1款、第2款、第1項後段、第185條第1項、第304條第1項
    、第354條、第41條第1項前段、第55條、第38條第2項前段
    、第4項，刑法施行法第1條之1第1項，判決如主文。
六、如不服本件判決，得自收受送達之日起20日內，向本院提出
    上訴狀並敘述具體理由，上訴於臺灣高等法院臺南分院。
本案經檢察官白覲毓提起公訴；檢察官吳惠娟到庭執行職務。
中　　華　　民　　國　　111 　年　　7 　　月　　28　　日
　                    刑事第一庭法　官  鄭文祺
以上正本證明與原本無異。
如不服本判決應於收受本判決後20日內向本院提出上訴書狀，並
應敘述具體理由。其未敘述上訴理由者，應於上訴期間屆滿後20
日內向本院補提理由書狀（均須按他造當事人之人數附繕本）「
切勿逕送上級法院」。 
 　　　　　　　　　　　　　　　書記官　黃政偉　　
中　　華　　民　　國　　111 　年　　7 　　月　　29　　日
附錄本案論罪科刑法條全文：
中華民國刑法第150條
在公共場所或公眾得出入之場所聚集三人以上，施強暴脅迫者，
在場助勢之人，處1年以下有期徒刑、拘役或10萬元以下罰金；
首謀及下手實施者，處6月以上5年以下有期徒刑。
犯前項之罪，而有下列情形之一者，得加重其刑至二分之一：
一、意圖供行使之用而攜帶兇器或其他危險物品犯之。
二、因而致生公眾或交通往來之危險。
中華民國刑法第185條
損壞或壅塞陸路、水路、橋樑或其他公眾往來之設備或以他法致
生往來之危險者，處5年以下有期徒刑、拘役或1萬5千元以下罰
金。
因而致人於死者，處無期徒刑或7年以上有期徒刑；致重傷者，
處3年以上10年以下有期徒刑。
第1項之未遂犯罰之。
中華民國刑法第304條
以強暴、脅迫使人行無義務之事或妨害人行使權利者，處3年以
下有期徒刑、拘役或9千元以下罰金。
前項之未遂犯罰之。
中華民國刑法第354條
毀棄、損壞前二條以外之他人之物或致令不堪用，足以生損害於
公眾或他人者，處2年以下有期徒刑、拘役或1萬5千元以下罰金
。